臺灣高雄地方法院刑事判決　　　　　　　100年度易字第300號
公　訴　人　臺灣高雄地方法院檢察署檢察官
被　　　告　黃明芳
上列被告因竊盜案件，經檢察官提起公訴（99年度偵字第31489
號），本院判決如下：
    主  文
黃明芳無罪。
    理  由
一、公訴意旨略以：被告黃明芳明知放置在高雄市○○區○○村
    ○○段707 地號土地（下稱前開內門區空地）之紅檜5 棵、
    香樟1 棵，乃係告訴人謝振城於八八水災過後，依法向高雄
    縣政府申請撿取所拾得之漂流木，竟意圖為自己不法之所有
    ，邀集不知情之車牌號碼593-HG號營業用大貨車（下稱前開
    大貨車）司機鐘明強，及友人陳正、張敏郎，一同於民國
    99年8 月23日12時許，至前開內門區空地，吊取前開紅檜5
    棵、香樟1 棵，並由鐘明強駕駛前開大貨車後載離現場，而
    予竊取得手。被告進而指示鐘明強以前開大貨車將前開紅檜
    5 棵、香樟1 棵，運送至不知情之友人顏金和位於高雄市路
    ○區○○路55-23 號住處後方空地（下稱前開路竹區空地）
    堆放。嗣於翌日8 時30分許，告訴人驚覺原擺放在前開內門
    區空地內之漂流木遭竊，乃報警調閱路口監視器錄影畫面，
    循線查悉全情，因認被告係涉犯刑法第320 條第1 項竊盜罪
    等語。
二、按犯罪事實應依證據認定之，無證據不得認定犯罪事實；不
    能證明被告犯罪者，應諭知無罪之判決，刑事訴訟法第154
    條第2 項及第301 條第1 項分別定有明文。次按刑事訴訟法
    第161 條第1 項規定，檢察官就被告犯罪事實，應負舉證責
    任，並指出證明之方法。因此，檢察官對於起訴之犯罪事實
    ，應負提出證據及說服之實質舉證責任。倘其所提出之證據
    ，不足為被告有罪之積極證明，或其指出證明之方法，無從
    說服法院以形成被告有罪之心證，基於無罪推定之原則，自
    應為被告無罪判決之諭知（最高法院92年臺上字第128 號判
    例要旨參照）。又被害人之陳述如無瑕疵，且就其他方面調
    查又與事實相符，固足採為科刑之基礎，倘其陳述尚有瑕疵
    ，而在未究明前，遽採為論罪科刑之根據，即難認為適法（
    最高法院61年臺上字第3099號判例意旨參照）。
三、公訴人認被告涉犯前開罪嫌，應係以告訴人之指訴，資為最
    關鍵之證據，另並有證人陳正、張敏郎、鐘明強、顏金和
    之警詢中陳述，及告訴人出具之撿取漂流木申請書、路口監
    視器錄影畫面翻拍照片、前開路竹區空地現場蒐證照片、扣
    押筆錄暨扣押物品目錄表、贓證物代保管單等件為證。訊據
    被告固坦言曾於99年8 月23日在前開內門區空地吊取前開紅
    檜5 棵、香樟1 棵，並運送至前開路竹區空地堆放各情，惟
    堅詞否認有何竊盜犯行，辯稱：在八八水災過後，我與告訴
    人、黃明順一起合夥撿拾漂流木，我是負責調集所需怪手的
    部分，至於堆置漂流木的場地則由告訴人提供。合夥之初，
    我們3 人原已說好漂流木賣得價額扣除相關支出後之獲利要
    朋分，但是告訴人遲遲不曾向我報告漂流木賣出情形，也未
    做過利潤分配，並經連繫無著，我怕合夥撿來之漂流木全遭
    告訴人暗中賣掉後血本無歸，才會於99年8 月23日，將前開
    內門區空地所擺放之紅檜5 棵、香樟1 棵吊運至前開路竹區
    空地，我只是將應歸屬我所有之漂流物載走，不是要偷竊等
    語。
四、經查：
  (一)前開內門區空地所堆置之前開紅檜5 棵、香樟1 棵，均係告
    訴人依規定向政府出具申請書撿取而來之漂流木，嗣被告夥
    同不知情之鐘明強、陳正、張敏郎，一同於99年8 月23日
    10時許，抵達前開內門區空地，從事吊取該處所堆置之紅檜
    5 棵及香樟1 棵作業，之後鐘明強再依被告之指示，以前開
    大貨車將前開紅檜5 棵、香樟1 棵運至不知情友人顏金和所
    有之前開路竹區空地堆置，迄為警於99年9 月1 日17時許，
    在前開路竹區空地扣得前開紅檜5 棵、香樟1 棵，且暫先發
    還予告訴人領回各情，迭經被告坦言在卷（警卷第1-5 頁、
    偵卷第45-48 頁、本院審易字第15-16 頁、本院易字卷第46
    -47 頁），並據證人鐘明強（警卷第23-25 頁）、陳正（
    警卷第6-9 頁）、張敏郎（警卷第10-12 頁）、顏金和（警
    卷第26-2 8頁）於警詢中陳述明確，且有卷附撿取漂流木申
    請書（警卷第32頁）、路口監視器錄影畫面翻拍照片（警卷
    第42、48頁）、前開路竹區空地現場蒐證照片（警卷第43-4
    7 、49-52 頁）、扣押筆錄暨扣押物品目錄表（警卷第34-3
    6 頁）、贓證物代保管單（警卷第38頁）可按，固堪認定。
  (二)告訴人於警詢中原係陳稱：被告曾帶朋友向我購買漂流木，
    我們因為買賣漂流木之事前後見面約十餘次，才進而相互認
    識，最終我與被告介紹之朋友達成1 次漂流木交易，那次是
    以新臺幣（下同）170 萬元之價格買賣3 棵香樟，但被告短
    付10萬元之買賣價款，另又擅自吊取我所有之前開紅檜、香
    樟，我要對告訴人提出竊盜告訴云云（警卷第15頁），亦即
    告訴人於警詢中原係陳稱因買賣漂流木之事始初識被告，而
    未有隻字片語言及早於撿拾漂流木期間，其所使用之怪手，
    即係（或曾）由被告提供，暨漂流木乃由告訴人與案外人李
    振輝合夥撿取各情；迄於偵查中又改稱：被告是從事砂石相
    關事業，所以可調集怪手，我雖曾在撿拾漂流木期間向被告
    租用怪手，但是才剛使用怪手就壞了，且一直修不好，被告
    這部分有退錢給我，之後被告介紹朋友向我購買漂流木，但
    短付10萬元之款項，而被告就是因為介紹買賣才得知我將漂
    流木堆置在前開內門區空地，並偷走我與案外人李振輝合夥
    撿取之前開紅檜、香樟云云（偵卷第37-38 頁），前後所述
    顯然不一，真實性自有可疑。
  (三)按竊盜罪之成立，以行為人主觀上有不法所有之意圖為必要
    ，而所謂不法所有，係指非法取得他人之物，據為自己或第
    三人所有而言，如果誤認為有權取得，縱令有竊取行為，而
    因欠缺意思要件，其結果雖不免負有民事上侵權行為之責任
    ，然亦不能以竊盜罪相繩。查證人黃明順迭於警詢、偵查及
    本院審理中證稱：八八水災過後，告訴人一直打電話邀我到
    其住處泡茶，我到場後，告訴人才表明他想撿取漂流木，且
    已依法遞出申請書，但甫災後就算有錢也不容易租用到怪手
    ，央請我幫忙，我就運用關係邀約有能力調集怪手重機之被
    告一起到告訴人住處談論合夥撿取漂流木之事。當時我們3
    人達成口頭承諾，由我負責河床現場指揮、被告負責調集怪
    手、告訴人負責吊車、運輸及籌措漂流木堆置地點，而漂流
    木賣得之價金，於扣除怪手、吊車等費用支出後，淨利由告
    訴人、我及被告，各分四成、三成、三成。該段期間中，我
    在旗山旗尾溪河床現場至少吊了十幾車之漂流木，而每輛吊
    車載運之數量不一定，多則有七、八棵，那些漂流木都堆置
    在告訴人覓得、位於內門區一帶之空地，但告訴人數度以無
    法順利賣出漂流木搪塞結算盈餘及利潤分配等事，之後我風
    聞告訴人已陸續賣出部分漂流木，遂主動致電探詢，沒想到
    告訴人竟然不耐煩回應說還沒賣出，我對告訴人如此不誠信
    之行為感到十分氣憤，當下就表示以後不要再找我幫忙，雙
    方因而再無聯繫。之後某日晚間，告訴人又主動致電稱「大
    哥，我給你尊重一下，你那個朋友（指被告，下同），跟我
    們合夥的朋友把我的木材拖走，被我找到了…」，但我已無
    法諒解告訴人，只說「你不用尊重我，該怎麼處理就怎麼處
    理」。而告訴人雖然將我們3 人合夥撿取之漂流木賣掉了，
    但迄今沒有進行過結算及利潤分配等語（警卷第18-22 頁、
    偵卷第25-26 頁、本院易字卷第28-31 頁）。另證人曾金鎮
    證稱：我於八八水災過後，曾經由劉敏雄之介紹，多次帶買
    家到內門、旗山一帶與告訴人、被告接洽買賣漂流木事宜，
    我去過找過被告、告訴人好幾次，被告、告訴人都在一起現
    身在現場，且表示該等漂流木是他們共3 、4 個人合夥撿取
    的。被告、告訴人確實都曾親自跟我說過漂流木是他們合夥
    撿取之事，所以我才會介紹買家與他們談交易，當時負責向
    買家出價之人有時是被告，有時是告訴人，而被告也負責向
    買家介紹漂流木，並在指揮工人操作機械吊取木材讓買家看
    清楚等語（本院易字卷第21-25 頁）；而證人劉敏雄也證稱
    ：我從事漂流木買賣之仲介工作，而八八水災過後，我就開
    始四處看漂流木，之後聽說告訴人有批漂流木待售但價格較
    高，我先自行到場確認品質不錯後，再透過曾金鎮聯繫有意
    願之買家到場，這樣的次數高達十多次。前幾次我或曾金鎮
    帶買家到場時，告訴人、被告都在，之後幾次則是我偕同買
    家到場後，還是屢屢聯繫不到告訴人，我因而利用再次與告
    訴人相約在現場見面時抱怨此事，告訴人聽了即表示木材以
    後就交給被告處理，並要我直接與被告接洽買賣事宜，我因
    此認定被告也是與告訴人合夥撿取漂流木之股東。最終我仲
    介完成2 筆交易，其中一次價格是160 萬元，該次我收取之
    仲介費用是10萬元，我是在交易現場當場取走我應得之10萬
    元等語（本院易字卷第26-28 頁）。本院經核前述證人與被
    告俱無至親關係，且證人曾金鎮更核與告訴人毫無交易糾紛
    ，衡情俱無刻意曲辭迴護被告，或固為不利告訴人之偏頗陳
    述，而自陷偽證重罪之理。再佐以告訴人於偵查中，已不諱
    言其撿拾八八水災漂流木所使用之怪手，確（曾）與被告相
    關，是以顯非遲至販售漂流木時，方認識被告（偵卷第37頁
    ），益徵被告首辯，要非全然無據。又被告關於其與告訴人
    前曾合夥撿拾漂流木並就利潤應如何分配之事存有糾紛等所
    辯既非無憑，已如前述，參諸漂流木不致因撿取地點之不同
    ，即有不同之外觀，本為眾所周知，是故縱日後得以肯認被
    告於99年8 月23日所吊取之前開紅檜、香樟，乃係告訴人與
    被告以外之其他人所合夥拾取的，而非屬被告與告訴人合夥
    撿取之範圍，揆諸前開說明，也僅生被告應對告訴人負起民
    法侵權行為責任之問題，本院尚無由率認被告於99年8 月23
    日吊取前開紅檜、香樟之際，存有何不法所有意圖，甚為灼
    然。
  (四)綜上，告訴人關於被告行竊之指訴，真實性尚有可疑，本院
    原無由單憑該存有瑕疵之陳述，遽謂被告確有竊盜犯意。況
    被告關於其曾於八八風災過後，與告訴人合夥撿拾漂流木，
    並就利潤應如何分配之事存有糾紛等所辯，要非全然無據，
    且本院復查無其他積極證據足認被告對於前開紅檜、香樟具
    有不法所有意圖，揆諸首開法文及判決意旨，自應為被告無
    罪之諭知。
據上論斷，應依刑事訴訟法第301 條第1 項前段，判決如主文。
本案經檢察官陳威呈到庭執行職務。
中    華    民    國   100    年    4     月    11    日
                  刑事第一庭  法  官  莊珮吟
以上正本證明與原本無異。
如不服本判決應於收受判決後10日內向本院提出上訴書狀，並應
敘述具體理由。其未敘述上訴理由者，應於上訴期間屆滿後20日
內向本院補提理由書(均須按他造當事人之人數附繕本)「切勿逕
送上級法院」。
中    華    民    國   100    年    4     月    11    日
                              書記官  鍾淑美